【裁判字號】    97,訴,3976
【裁判日期】    971031
【裁判案由】    偽造文書等
【裁判全文】
臺灣臺中地方法院刑事判決              97年度訴字第3976號
公  訴  人  臺灣臺中地方法院檢察署檢察官
被      告  甲○○
上列被告因偽造文書等案件，經檢察官提起公訴（97年度偵字第
3321號），本院判決如下：
    主    文
甲○○無罪。
    理    由
一、公訴意旨如附件起訴書中關於被告甲○○被訴竊盜部分所載
    。
二、按犯罪事實應依證據認定之，無證據不得認定其犯罪事實，
    不能證明被告犯罪者，應諭知無罪之判決，刑事訴訟法第15
    4條第2項、第301條第1項分別定有明文。又犯罪事實之認定
    ，應憑真實之證據，倘證據是否真實尚欠明確，自難以擬制
    推測之方法，為其判斷之基礎。且認定犯罪事實之證據係指
    足以認定被告確有犯罪行為之積極證據資料而言，該項證據
    自須適合於被告犯罪事實之認定，始得採為斷罪資料。故刑
    事訴訟上之證明資料，無論其為直接或間接證據，均須達於
    通常一般人均不致有所懷疑，而得確信其為真實之程度，始
    得據為有罪之認定，若關於被告是否犯罪之證明未能達此程
    度，而有合理懷疑之存在，致使無從形成有罪之確信，根據
    罪證有疑，利於被告之證據法則，即不得據為不利被告之認
    定（最高法院53年臺上字第656號、29年上字第3105號、76
    年度臺上字第4986號及32年上字第67號判例參照）。
三、公訴人認被告甲○○涉有前揭竊盜罪嫌，無非係以證人即告
    訴人乙○○之指述、遠傳電信股份有限公司法務催收信函、
    嚴重逾期通知函、重要權益通知書、磊豐國際資產管理股份
    有限公司函、0000000000號行動電話申請人資料、遠傳網際
    網路行動電話服務啟用申請書、行動電話／第三代行動電話
    服務申請書既服務契約、遠傳電信股份有限公司96年11月5
    日遠傳（企營）字第09611007697號函、沙鹿沙田特約服務
    中心傳真資料、交通部公路總局臺中區監理所中監車字第09
    70028673號函、汽車車輛異動登記書等為其論據。惟經訊之
    被告於偵訊及本院審理中固坦承其曾冒用證人乙○○名義向
    遠傳電信股份有限公司申設行動電話及向交通部公路總局臺
    中區監理申請補發行照等事宜之事實不諱（事實經過均參起
    訴書所載，並另參後述）），惟仍堅決否認有何竊盜證人乙
    ○○身分證、駕照之情事，辯稱：證人乙○○之前曾將身分
    證交予伊去買機票，伊曾經將之予以影印，並持該影本以假
    冒證人乙○○名義向遠傳電信股份有限公司申設行動電話；
    而駕照則係由證人乙○○交予伊使用，伊才會冒用證人乙○
    ○名義向交通部公路總局臺中區監理申請補發行照。但伊確
    實沒有竊取證人乙○○之身分證、駕照等語。
四、本院認：
  (一)被告曾經冒用證人乙○○名義向遠傳電信股份有限公司申設
    門號0000000000號行動電話，且於申設時提供證人乙○○身
    分證正反面影本黏貼於申請書上，並於95年9月21日申請更
    換門號為0000000000號之事實（此部分起訴事實，業經本院
    另以97年度簡字第1069號判決在案），及被告曾經持用證人
    乙○○之駕照，而假冒證人乙○○之名義向交通部公路總局
    臺中區監理申請補發車號3355—HV號自用小客車行照等事宜
    之事實（此部分另經本院以96年度簡字第452號判決確定在
    案），為被告所自白不諱，復有本院96年度簡字第452號判
    決、97年度簡字第1069號判決、遠傳電信股份有限公司法務
    催收信函、嚴重逾期通知函、重要權益通知書、磊豐國際資
    產管理股份有限公司函、0000000000號行動電話申請人資料
    、遠傳網際網路行動電話服務啟用申請書、行動電話／第三
    代行動電話服務申請書既服務契約、遠傳電信股份有限公司
    96年11月5日遠傳（企營）字第09611007697號函、沙鹿沙田
    特約服務中心傳真資料、97年10月7日遠傳（企營）字第097
    11000977號函暨所附行動電話申請書等、交通部公路總局臺
    中區監理所中監車字第0970028673號函等在卷可稽，應可認
    定。
  (二)又按被害人之陳述如無瑕疵，且就其他方面調查又與事實相
    符，固足採為科刑之基礎，倘其陳述尚有瑕疵，則在未究明
    前，遽採為論罪科刑之根據，即難認為適法。所謂無瑕疵，
    係指被害人所為不利被告之陳述，與社會上之一般生活經驗
    或卷附其他客觀事證並無矛盾而言，至所謂就其他方面調查
    認與事實相符，非僅以所援用之旁證足以證明被害結果為已
    足，尤須綜合一切積極佐證，除認定被告確為加害人之外，
    在推理上無從另為其他合理原因之假設而言（最高法院95年
    度臺上字第4802號判決要旨可資參照）。而查：
    (1)證人乙○○於警詢中稱：「（員警問：妳的身分證及駕照
      何時遭竊？）我不知道。」、「（員警問：如何發現身分
      證及駕照遭竊？）身分證及駕照我都隨身攜帶，直到遠傳
      電信股份有限公司委託磊豐國際資產管理股份有限公司向
      我催討積欠的電話費我才知道。」、「（員警問：妳如何
      證明妳所有的身分證及駕照是甲○○所竊？）˙˙˙˙有
      一次我到甲○○家中過夜，之後身分證及駕照就不見，所
      以我的身分證及駕照是那次在她家過夜的時候遭她所竊，
      並且拿去申辦電話門號。」等語，嗣其於偵訊中證稱：「
      （檢察官問：有無其他陳述？）當時乙○○去監理站補辦
      行照時，是拿我的駕照去補發行照的，因我有打電話問監
      理站，監理站人員跟我說申請人是拿我的駕照去補發行照
      的，因我的駕照遺失，有問過甲○○，甲○○說不是他拿
      的，我因為交通違規的罰單太多，又無法去繳，所以到目
      前無法補發駕照，所以我認為是甲○○去拿的，所以我要
      告甲○○竊盜。」、「（檢察官問：被告說她申請的行動
      電話是妳拿自己的身分證給她辦的，因為用妳的名義不會
      被騷擾，妳有答應，是否屬實？）並沒有，我完全不知道
      ，我也是接到催繳單子才知道我有這支電話。」、「（檢
      察官問：是否曾經要到澎湖買機票所以請甲○○買機票？
      ）有。是甲○○說要介紹我去澎湖上班，我有把證件影印
      交給甲○○。但是沒有說要給申請電話。」、「（檢察官
      問：竊盜部份是因為妳請她買機票，所以妳拿證件影本給
      她，被告沒有竊盜行為，有何意見？）沒有。」、「（檢
      察官問：竊盜部分是否撤回告訴？）可是我的身分證正本
      是在之前就被他拿走了，因為他有拿我身分證證本去換我
      的行照˙˙˙，所以他有可能就是偷我的身分證正本去偷
      辦換電話。我有打電話去問過，換行照要拿正本去。」、
      「（檢察官問：對甲○○提出竊盜案件內容？）她偷我身
      分證、行照。行照被他拿去當舖典當，後來拿我的影本、
      盜刻印章去申請補發。」、「（檢察官問：身分證遺失時
      間？）跟駕照同時間不見。」、「（檢察官問：甲○○跟
      妳借身分證影印時，有無把正本還妳？）有。但是我去她
      家住的時間，是在影印之後。」、「（檢察官問：妳去甲
      ○○家裡住，隔天發現證件遺失時間？）時間過久，大約
      95年9月9日。」等語。經核證人乙○○上開證述內容，證
      人乙○○無非係因被告曾有如前述(一)之行為，因而推認被
      告亦當有竊取其身分證、駕照之行為，其所為指證，即難
      免係基於臆測、推斷之詞，尚難採為被告不利之依據。
    (2)且經核本件被告用以申設上開行動電話之證人乙○○身分
      證影本係記載該證為94年1月20日換發（下稱本案身分證
      影本），有遠傳電信股份有限公司97年10月7日遠傳（企
      營）字第09711000977號函暨所附行動電話申請書等在卷
      可查。而本案身分證之正本，業經證人乙○○於95年9月8
      日向臺中市北屯區戶政事務所申請換領身分證時繳回予該
      所，而該次換領之新證，則係經證人乙○○於96年2月間
      在臺中市遺失為由，再於96年4月3日向該所申請補發，有
      臺中市北屯區戶政事務所97年6月25日中市北屯戶字第097
      0003 083號函暨所附證人乙○○身分證補、換資料、97年
      10月3日中市北屯戶字第0970004710號函在卷可查。可見
      本件被告上開冒名申設行動電話所用之本案身分證影本之
      所出之證人乙○○身分證正本，於被告冒名申設上開行動
      電話之前，乃至於至96年2月間左右，均係在證人乙○○
      所持有保管中，否則證人乙○○當無從於95年9月8日向該
      所申請換發新證時，可將之繳回予該所。除徵證人乙○○
      指稱其所有之本案身分證正本係被告所竊與事實不符外，
      更徵其前揭所為指證確係基於臆測、推斷，自無從採為被
      告有利之依據。再者，被告辯稱該次所用之本案身分證影
      本係證人乙○○之前為買機票，而曾將本案身分證正本交
      予伊，伊才藉機予以影印留用等語，亦核與證人乙○○於
      偵訊中所述：「（檢察官問：是否曾經要到澎湖買機票所
      以請甲○○買機票？）有。是甲○○說要介紹我去澎湖上
      班，我有把證件影印交給甲○○。」等語相符，自不能排
      除其之可能性。
    (3)又證人乙○○指稱其駕照係於95年9月9日與本案身分證正
      本同時遺失等語。然就本案身分證並未於證人乙○○所指
      稱之時日遭被告竊盜而喪失持有等情，已如前述，不復贅
      敘，證人乙○○此部分所述，已非可信。且縱認被告曾持
      證人乙○○之駕照正本辦理前述補發行照之事宜，然此亦
      僅得證明被告曾有使用該駕照之事實，尚不能證明被告係
      基於竊盜之意，而將之竊取使用。況證人乙○○於警詢中
      明確證稱：身分證及駕照我都隨身攜帶等語，且經查證人
      乙○○之駕照亦僅於93年4月1日、96年6月12日曾以遺失
      為由辦理補發，有交通部公路總局臺中區監理所臺中市監
      理站97年9月4日中監中字第0970006426號函在卷可查。按
      諸證人乙○○之習慣，證人乙○○是否會於95年9月9日發
      現遭被告行竊駕照、身分證後，卻遲至96年4月3日、96年
      6月12日才分別以遺失為由申請補發身分證、駕照，即不
      無疑問。
    (4)此外，公訴人所另提出之遠傳電信股份有限公司法務催收
      信函、嚴重逾期通知函、重要權益通知書、磊豐國際資產
      管理股份有限公司函、0000000000號行動電話申請人資料
      、遠傳網際網路行動電話服務啟用申請書、行動電話／第
      三代行動電話服務申請書既服務契約、遠傳電信股份有限
      公司96年11月5日遠傳（企營）字第09611007697號函、沙
      鹿沙田特約服務中心傳真資料、交通部公路總局臺中區監
      理所中監車字第09 70028673號函、汽車車輛異動登記書
      等，亦僅得證明被告有如前述(一)之行為，尚不能證明被告
      有公訴人所指之本案竊盜犯行。
    (5)綜據上述，本件公訴人認被告涉有前揭竊盜犯行所舉之證
      據，本院認為就於訴訟上之證明，尚未達足使通常一般之
      人均不致有所懷疑，而得確信其為真實之程度，而尚有合
      理之懷疑存在，亦即尚不能得有被告確係加害人之心證，
      因此認為，被告上開被訴事實，尚屬不能證明。此外，本
      院復查無其他積極證據足認被告有前述被訴竊盜之犯行，
      揆諸前揭法條及判例意旨，合應為有利於被告之認定，爰
      為其無罪之諭知。
五、被告另被訴行使偽造私文書、詐欺取財、詐欺得利等罪嫌部
    分，由本院另於97年10月13日以97年度簡字第1069號判決判
    處被告有期徒刑6月，如易科罰金以新臺幣1,000元折算1日
    ，減為有期徒刑3月，如易科罰金以新臺幣1,000元折算1日
    在案。
據上論斷，應依刑事訴訟法第301條第1項，判決如主文。
本案經檢察官丙○○到庭執行職務。
中    華    民    國    97    年    10    月    31    日
                  刑事第十四庭  法  官  林世民
上正本證明與原本無異。
檢察官如不服本判決，應於收受送達後10日內向本院提出上訴書
狀（應敘述具體理由並附繕本）。
上訴書狀如未敘述理由，應於上訴期間屆滿後20日內補提理由書
於本院。
被告甲○○不得上訴。
                                書記官  紀俊源
中    華    民    國    97    年    10    月    31    日


司法院資訊處製作；財團法人民間司法改革基金會備份。
